臺灣基隆地方法院刑事判決　　　　　　　 96年度易字第575號
公　訴　人　臺灣基隆地方法院檢察署檢察官
被　　　告　甲○○
上列被告因違反商標法案件，經檢察官提起公訴（96年度偵字第
3236號），被告並於準備程序進行中為有罪之陳述，本院乃裁定
以簡式審判程序進行審理，並判決如下：
    主  文
甲○○明知為未得商標權人同意，於同一商品，使用相同之註冊
商標商品而販賣，處有期徒刑月，如易科罰金以新臺幣壹仟元
折算壹日。緩刑年。扣案如附表二所示之仿冒商品均沒收。
    事  實
一、甲○○係址設臺北縣貢寮鄉○○村○○路79號「維新商店」
    之負責人，明知如附表一所示之商標名稱或圖樣，均業由金
    門酒廠實業股份有限公司（以下簡稱「金門酒廠」）指定使
    用於高梁酒或其他酒類商品，並向主管機關經濟部中央標準
    局（現已改制為智慧財產局）申請註冊，經核准登記而受有
    我國商標法之保護，其商標專用權期限亦未屆至（各該專用
    期限均詳見附表），任何人未經商標專用權人即金門酒廠之
    同意或授權，不得於同一或同類商品，使用相同或近似於此
    等之註冊商標；復明知其父王慶龍（現因不明原因在大陸地
    區服刑中）於民國93年2、3月間，經由不詳管道取得之「38
    度特級高梁酒（0.6L）」4573瓶、「58度特級高梁酒（0.7L
    ）」30瓶，均係未經上開商標專用權人同意，即擅自於同一
    或同類商品（酒類）使用如附表一所示之相同或近似商標，
    而足以使相關消費者產生混淆誤認之仿冒商品，詳如附表二
    之所示。乃竟因「維新商店」營運不佳，而萌生反覆持續販
    賣該等仿冒商品之犯意，並自95年7 月15日起，將該等仿冒
    商品上架陳列在「維新商店」之展售櫃位，以「38度特級高
    梁酒（0.6L）」每瓶新臺幣（下同）400 元、「58度特級高
    梁酒（0.7L）」每瓶550 元之售價，反覆持續對外販賣予不
    特定雇客以資牟利。其間，「38度特級高梁酒（0.6L）」總
    計已售出6 瓶、「58度特級高梁酒（0.7L）」則計已售出4
    瓶。迨96年6 月12日上午9 時30分，始為警搜索查獲，並扣
    得甲○○未及販售如附表二所示之「38度特級高梁酒（0.6L
    ）」4567瓶、「58度特級高梁酒（0.7L）」26瓶。
二、案經金門酒廠訴由臺北縣政府警察局移送臺灣基隆地方法院
    檢察署檢察官偵查起訴。
    理  由
一、法院組織之說明
    查刑事訴訟法第二百八十四條之一：「除簡式審判程序、簡
    易程序及第三百七十六條第一款、第二款所列之罪之案件外
    ，第一審應行合議審判。」業於本案繫屬（96年9 月7 日）
    以前經公布施行。兼以本案起訴罪名，核與刑事訴訟法第三
    百七十六條第一款、第二款之規定相符，是其當有首開規定
    之適用，即其法院組織應為獨任審判無誤。
二、本案之審判程序
    本案被告甲○○所犯者，非為死刑、無期徒刑、最輕本刑為
    三年以上有期徒刑之罪或高等法院管轄之第一審案件；兼以
    被告業於準備程序進行中，就被訴事實為有罪之陳述，本院
    乃告知其簡式審判程序之旨，並於聽取公訴人及被告之意見
    後，依刑事訴訟法第二百七十三條之一第一項規定，裁定改
    行簡式審判程序。準此，本案當亦有刑事訴訟法第一百五十
    九條第二項前段，「不受傳聞證據法則拘束」之例外性規定
    之適用。
三、本案事實之認定
    上開事實業據被告甲○○於本院審理時坦承無誤，且有搜索
    扣押筆錄、現場採證照片（22張）、臺北縣政府查獲違反嫌
    疑菸酒案件現場處理紀錄表、如附表一所示各該名稱、圖樣
    之商標註冊網路異動查詢資料、「金門酒廠」檢驗報告書、
    「金門酒廠」仿偽酒基本資料表等件在卷暨如附表二所示之
    仿冒商品扣案可佐。綜上，自堪認被告於本院審理時之任意
    性自白，與事實相符，可以採信。從而，本案事證明確，被
    告如本判決事實欄所載之販賣仿冒商品犯行，洵堪認定。
四、論罪科刑：
  (一)按「未得商標權人或團體商標權人同意，有下列情形之一者
    ，處三年以下有期徒刑、拘役或科或併科新臺幣（下同）二
    十萬元以下罰金：一於同一商品或服務，使用相同之註冊商
    標或團體商標者。」「明知為前條商品而販賣、意圖販賣而
    陳列、輸出或輸入者，處一年以下有期徒刑、拘役或科或併
    科伍萬元以下罰金。」商標法第八十一條第一款、第八十二
    條規定甚明。是核被告甲○○所為，係犯商標法第八十二條
    之明知為未得商標權人同意，於同一商品，使用相同之註冊
    商標商品而販賣罪。被告意圖販賣而陳列扣案彷冒商品之低
    度行為，應為販賣扣案彷冒商品之高度行為所吸收，不另論
    罪。
  (二)查被告上架陳列扣案仿冒商品以對外出售之時間，雖係自95
    年7 月15日起，至96年6 月12日上午9 時30分為警搜索查獲
    時止，然其前後多次藉由經營「維新商品」而上架陳列扣案
    仿冒商品以對外出售之犯行，均時間密接，且依社會通念，
    復足可認為係基於一個意思決定所為之具有反覆性及延續性
    之行為，乃學理上所稱之「集合犯」，亦應僅成立一罪。蓋
    刑事法若干犯罪行為態樣，本質上原具有反覆、延續實行之
    特徵，立法時既予特別歸類，定為犯罪構成要件之行為要素
    ，則行為人基於概括之犯意，在密切接近之一定時、地持續
    實行之複次行為，倘依社會通念，於客觀上認為符合一個反
    覆、延續性之行為觀念者，於刑法評價上，即應僅成立一罪
    。學理上所稱「集合犯」之職業性、營業性或收集性等具有
    重複特質之犯罪均屬之，例如經營、從事業務、收集、販賣
    、製造、散布等行為概念者是（最高法院95年度臺上字第10
    79號判決意旨參照）。茲被告上架陳列扣案仿冒商品以反覆
    對外出售之行為，既僅係其經營「維新商店」之方式，則以
    經營業務之行為性質而論，被告反覆、持續出售彷冒商品之
    行為，當亦不生行為複數或罪數競合之問題，並應僅論以集
    合犯之一罪。
  (三)本院審酌被告意圖營利而販賣仿冒商品之行為，不僅損害真
    正商標權利人之正常營收，對真正商標權利人之商譽亦有不
    良影響，惟慮及扣案彷冒商品實乃案外人王慶龍於93年2、3
    月間經由不詳管道所取得，而非被告為牟己利所大量販入；
    尤以被告固自95年7 月15日起，即反覆陳列、販賣扣案仿冒
    商品，惟迄96年6 月12日上午9 時30分為警搜索查獲以前，
    所售出者亦僅「38度特級高梁酒（0.6L）」6 瓶、「58度特
    級高梁酒（0.7L）」4 瓶，販賣仿冒商品之數量非鉅、所生
    危害尚非至重，兼以素行良好（參見卷附臺灣高等法院被告
    前案紀錄表之所載）等一切情狀，量處如主文所示之刑，併
    諭知易科罰金之折算標準。末以，犯罪在96年4 月24日以前
    ，且所犯復非「中華民國九十六年罪犯減刑條例第三條第一
    項所列各罪且經宣告死刑、無期徒刑或逾有期徒刑一年六月
    之刑」者，方得適用中華民國九十六年罪犯減刑條例第二條
    第一項第三款規定，減其刑期或金額二分之一。茲就本案而
    論，被告行為終了時間既係96年6 月12日上午9 時30分，則
    其犯罪即非於96年4 月24日以前，而與旨揭之減刑要件不符
    ，不能邀此減刑之寬典。從而，本案顯然不在應依中華民國
    九十六年罪犯減刑條例第二條第一項第三款予以減刑之列，
    併此指明。
  (四)末查，被告前未曾受有期徒刑以上刑之宣告，此有臺灣高等
    法院被告前案紀錄表在卷可參，本次係因一時失慮，偶罹刑
    典，犯後復已表悔悟，經此次科刑教訓後，認當知所警惕，
    信無再犯之虞，因認所受刑之宣告，以暫不執行為適當，爰
    併諭知緩刑三年，用啟自新，以觀後效。
  (五)扣案如附表二所示之仿冒商品，既係被告犯商標法第八十二
    條之罪所販賣之商品，不問屬於犯人與否，均應依商標法第
    八十三條之規定併予宣告沒收。至業經被告對外販售之「38
    度特級高梁酒（0.6L）」6 瓶、「58度特級高梁酒（0.7L）
    」4 瓶，既已由雇客購入並飲用告磬，是其當已毀滅，為免
    將來執行困難，爰不贅為宣告沒收，併此指明。
據上論斷，應依刑事訴訟法第二百八十四條之一、第二百七十三
條之一第一項、第二百九十九條第一項前段，商標法第八十二條
、第八十三條，刑法第十一條前段、第四十一條第一項前段、第
七十四條第一項第一款，判決如主文。
本案經檢察官乙○○到庭執行職務。
中　　華　　民　　國　　96　　年　　9 　　月　　28　　日
                  刑事第四庭法  官  王慧惠
以上正本證明與原本無異。
如不服本判決應於收受本判決後10日內向本院提出上訴書狀，其
未敘述上訴理由者，並得於提起上訴後10日內向本院補提理由書
狀（均須按他造當事人之人數附繕本）「切勿逕送上級法院」。
中　　華　　民　　國　　96　　年　　9 　　月　　28　　日
                            書記官  王一芳
附錄論罪法條：
商標法第82條
明知為前條商品而販賣、意圖販賣而陳列、輸出或輸入者，處一
年以下有期徒刑、拘役或科或併科新臺幣 5 萬元以下罰金。
商標法第83條
犯前二條之罪所製造、販賣、陳列、輸出或輸入之商品，或所提
供於服務使用之物品或文書，不問屬於犯人與否，沒收之。
【附表一】
┌──┬───────┬──────┬──────┬─────────┬──────┬────┐
│編號│商標名稱或圖樣│商標專用權人│商標註冊證號│商 標 專 用 期 限 │商標使用範圍│備    考│
├──┼───────┼──────┼──────┼─────────┼──────┼────┤
│  │              │金門酒廠實業│  00000000  │民國100 年12月15日│藥用酒。    │        │
│    │              │股份有限公司│            │                  │            │        │
│    │              │            │            │                  │            │        │
│    │              │            │            │                  │            │        │
│    │              │            │            │                  │            │        │
│    │              │            │            │                  │            │        │
├──┼───────┼──────┼──────┼─────────┼──────┼────┤
│  │              │金門酒廠實業│  00000000  │民國101 年9 月15日│高梁酒、大麴│        │
│    │              │股份有限公司│            │                  │酒、藥味酒、│        │
│    │              │            │            │                  │蒸餾酒、紹興│        │
│    │              │            │            │                  │酒、清酒、威│        │
│    │              │            │            │                  │士忌酒、白蘭│        │
│    │              │            │            │                  │地酒、葡萄酒│        │
│    │              │            │            │                  │、香檳酒、伏│        │
│    │              │            │            │                  │特加酒、茶酒│        │
│    │              │            │            │                  │、五加皮酒、│        │
│    │              │            │            │                  │茅台酒、蘭姆│        │
│    │              │            │            │                  │酒、紅酒、米│        │
│    │              │            │            │                  │酒、烈酒、人│        │
│    │              │            │            │                  │蔘酒、含酒精│        │
│    │              │            │            │                  │飲料（啤酒除│        │
│    │              │            │            │                  │外）。      │        │
└──┴───────┴──────┴──────┴─────────┴──────┴────┘
【附表二】
┌──┬─────────────┬────┬─────────────┬─────┐
│編號│名                     稱 │商品種類│使用他人登記註冊商標之情形│數      量│
├──┼─────────────┼────┼─────────────┼─────┤
│  │「38度特級高梁酒（0.6L) 」│ 高梁酒 │其瓶身貼有「拓印相同或近似│  4567瓶  │
│    │                          │        │於附表一編號所示商標圖│          │
│    │                          │        │樣」之標籤                │          │
├──┼─────────────┼────┼─────────────┼─────┤
│  │「58度特級高梁酒（0.7L）」│ 高梁酒 │其瓶身貼有「拓印相同或近似│   26瓶   │
│    │                          │        │於附表一編號所示商標圖│          │
│    │                          │        │樣」之標籤                │          │
└──┴─────────────┴────┴─────────────┴─────┘
